臺灣高等法院臺南分院刑事判決　　　　　　　九十一年度上易字第三三六號　　Ｃ
　　　上　訴　人
　　　即　被　告　丙　○　○
　　　選任辯護人　蕭　敦　仁
右上訴人因詐欺案件，不服臺灣嘉義地方法院八十九年度易字第五三六號中華民國九
十一年一月二十五日第一審判決（起訴案號：臺灣嘉義地方法院檢察署八十九年度偵
字第二五一六號），提起上訴，本院判決如左：
      主      文
原判決撤銷。
丙○○連續意圖為自己不法之所有，以詐術使人將本人之物交付，處有期徒刑壹年陸
月。
      事      實
一、丙○○意圖為自己不法之所有，並基於概括之犯意，於如附表一所示之時間，連
    續透過不知情之丁○○或直接向如附表一所示之被害人佯稱其已取得瑞士蓓麗、
    法國卡爾思等外國知名品牌化妝品，及整型美容用之「膠原蛋白」之在台銷售代
    理權，獲利甚可觀等不實事項，致使如附表一所示之人陷於錯誤而向其投資，或
    貸與金錢，而受有如附表一所示之損失。嗣於八十七年十一月起，丙○○因無法
    接續支付股利及利息，如附表一所示之被害人始查知上情。
二、案經法務部調查局嘉義市調查站移送臺灣嘉義地方法院檢察署檢察官偵查起訴。
      理      由
一、上訴人即被告丙○○雖坦承向附表一所示之人借錢週轉，然否認有何詐欺犯行，
    辯稱：我都是為生意及轉投資資金週轉借貸，絕未向丁○○等人表示取得瑞士蓓
    麗、法國卡爾思等化妝品及膠原蛋白在台銷售代理權云云。
二、經查：
  (1)右揭犯罪事實，已據證人即被害人陳江再妹丁○○、林碧麗、溫錦好、賴秋香、
    陳玉櫻、黃梅娥、劉禧霓、陳照俶等人於嘉義市調查站及偵審中分別指訴明確，
    彼等所述之被害情節，互核相符，並有被害人匯款予被告之憑證影本多紙、被告
    以陳秋樺名義開立予被害人之支票多紙、被告開立之本票多紙附卷可稽。又被告
    於八十八年七月二十五日在與被害人丁○○及郭怡麟、溫淑貞、許榮煌之談話中
    ，明確提及「我們投資有兩項：一是化妝品，一是膠原。膠原是用於縫合整型用
    的：：」、「是我們自己代理，人家透過財團，我們再透過財團代理－協和集團
    。」、「我們目前的資本有六仟多萬，包括化妝品和膠原在內，二種都透過協和
    代理，而貿易公司則分兩家」等語，此有被害人丁○○提出之錄音帶一卷及其譯
    文附於偵查卷可稽。被告雖辯稱係丁○○要伊如此說的云云，然其所辯並無憑據
    ，且與常情不符，自不足採。再參以被告書寫予被害人陳照俶之信函，亦提及「
    訂貨利潤」及「等幣值回升後，利潤將會提高」等語，亦有被害人陳照俶提出之
    信函影本三紙附於偵查卷為憑，足認被告應係以其經營化妝品生意為由，向被害
    人借貸，或招攬被害人投資甚明。
  (2)至被告雖另辯稱伊有支付利息予被害人，顯見借貸之初並無詐貸之意云云。然被
    告於調查站調查時自承其經營之「金凱玲美容精品名店」之資金僅二十萬元，而
    依其所提出之香港商瑞士海外有限公司台灣分公司經銷合約書、八十九年七月四
    日與傑佛瑞企業有限公司簽訂之授權特約專業名店合約書八十九年七月四日與琴
    妮麗品企業有限公司所簽訂合約書各一張，及證明書二張觀之，被告經營化妝品
    業務，自八十四年至八十九年間營業每年所需資金約僅一、二百萬元之數，此與
    被害人所貸與或投資之金額高達三千六百十八萬元之金額，顯不相當。參以被告
    於調查站、偵查中、原審及本院調查時所供其中約一千萬元係用於投資其他行業
    等語，益足認被告並非為經營化妝品業務之需，始向被害人為借貨，或招攬投資
    無疑。
  (3)綜上所述，被告以其經營化妝品業務需要為由，向被害人借貸或招攬投資，致被
    害人誤信為真，陷於錯誤，而將如附表一所示之金額交付被告，且被告於偵查中
    自承於八十六年九月起資金週轉已發生困難、八十七年九月負債即達二千萬元之
    鉅，而至八十七年十一月起即無法支付股利及利息，則自其資金週轉陷於困難後
    ，仍掩飾該事實，施詐陸續大量吸取被害人之資金，其顯有詐取財物之故意其明
    ，縱其於詐取財物後，按期給付被害人利息或利潤，仍無解於詐欺行為之構成。
    被告之辯解，顯為圖卸刑責之詞，不足採信。本件事證明確，被告之犯行，應可
    認定。至被告於本院聲請調閱被害人丁○○等人在行庫帳號金融出入明細，欲證
    明被告支息金額已近本金，甚至超過本金，被告借貸，並無詐欺之犯意之情。然
    查，被害人之行庫帳號，非僅供與被告資金往來之用，且被害人丁○○陳明：被
    告每兩月發一次利潤後，要我們將利潤再加入投資，我沒有參與營利事業，去找
    被告時，她說是機密，她就故意找人打電話進來，製造她的營業很好，她是以店
    面作恍子等語，及被害人乙○○○指稱：我投資八百七十萬元有包括紅利，像今
    天分到紅利，被告就再叫我們投資進去，沒有拿回來，我以前講的都是實在等語
    ，則行庫帳號金融出入明細表，雖可從其中挑出被告支付利潤、利息給被害人之
    款項，然被告又施詐使被害人所得利息、紅利再交付被告，是被害人帳號金融出
    入明細如何，並不足以證明被告無前揭詐欺取財之犯行，附為敘明。
三、核被告所為係犯刑法第三百三十九條第一項之詐欺取財罪。其利用不知情之丁○○向被害人林碧麗、賴秋香、陳玉櫻、黃梅娥、劉禧霓遂行前開犯罪部分，為間
    接正犯。又數次詐騙行為時間緊接，方法雷同，所犯係構成要件相同之罪名，顯
    係基於概括犯意為之，應依刑法第五十六條連續犯規定論以一罪，並加重其刑。
    原審予被告論罪科刑，雖非無見，惟查附表二所列甲○○、戊○○借款部分，原
    判決認被告亦對之詐欺取財（詳後述），尚有未洽。被告上訴意旨對附表一所示
    被害人部分仍執陳詞否認其有詐欺取財犯行，雖不足採，但對附表二所示部分否
    認其有詐欺取財之犯行，則有理由，因之原判決既有未洽之處，即無可維持，應
    由本院撤銷原判決改判。因此審酌被告並無前科，有臺灣高等法院被告全國前案
    紀錄表各一份在卷可按，素行尚可，犯罪之動機、目的、手段，以及詐騙金額有
    三千六百十八萬元之鉅，事後避重就輕，態度不佳等一切情狀，量處如主文第二
    項所示之刑，以資懲儆。
四、公訴意旨另以：被告對甲○○、戊○○詐取如附表二所示金額，因認被告犯有此
    部分詐欺取財罪嫌，並以甲○○、戊○○指訴為據。惟據證人甲○○於調查站調
    查時稱：被告自八十五年間起，以代理外國化妝品進口銷售，急需資金週轉為由
    ，陸續向我借款；於偵查中稱：被告向我單純借錢；於原審稱：我確實是借被告
    錢；於本院調查時稱：「我是借錢給她（指被告）的，包括利息，我是朋友立場
    幫助她的，八十七年底時她有向我講她有因難，到現在我還是陸陸續續接濟她。
    」等語，及證人戊○○於偵查中：「是甲○○向我借一百萬元在八十五年間，以
    後陸陸續續向我借五百萬元，（利息）付到八十七年十一月。」；於原審證稱：
    我都是透過甲○○借錢給被告等語觀之，顯見證人甲○○係明知被告資金週轉有
    困難，基於朋友立場，仍願以自有資金及向證人戊○○借錢轉借給被告使用，被
    告並無對甲○○、戊○○施用詐術騙取財物，其彼此間係單純借貸民事問題，核
    與詐欺取財罪構成要件無涉，本應為無罪之諭知，惟公訴人認此部分與前揭起訴
    有罪部分，有連續犯裁判上一罪之關係，故不另為無罪之諭知。
據上論斷，應依刑事訴訟法第三百六十九條第一項前段、第三百六十四條、第二百九
十九條第一項前段，刑法第五十六條、第三百三十九條第一項，罰金罰鍰提高標準條
例第一條前段，判決如主文。
本案經檢察官邱克斌庭執行職務。
中    華    民    國      九十一      年      九      月      五        日
                                  臺灣高等法院臺南分院刑事第五庭
                                      審判長法官  鄭    文    肅
                                            法官  陳    珍    如
                                            法官  黃    三    哲
右正本證明與原本無異。
不得上訴。
                                      法院書記官  陳    淑    貞
中    華    民    國      九十一      年      九      月      九        日
附錄法條：
刑法第三百三十九條第一項：
意圖為自己或第三人不法之所有，以詐術使人將本人或第三人之物交付者，處五年以
下有期徒刑、拘役或科或併科一千元以下罰金。
附表一：
┌────┬────────┬────────────┬─────────
│被 害 人│    時   間     │    犯  罪  手  段      │被害金額（新台幣）
│        │                │                        │
├────┼────────┼────────────┼─────────
│乙○○○│八十四年起至八十│直接向其以投資為由詐得財│ 八百七十萬元
│        │七年底止        │物                      │
├────┼────────┼────────────┼─────────
│        │八十五年十一月二│                        │
│丁 ○ ○│日起至八十七年十│直接向其以投資為由詐得財│二千一百三十萬元
│        │一月止          │物                      │
├────┼────────┼────────────┼─────────
│        │八十六年十二月起│透過不知情之丁○○向其詐│
│林 碧 麗│至八十七年五月二│借財物                  │ 七十萬元
│        │十日止          │                        │
├────┼────────┼────────────┼─────────
│溫 錦 好│八十八年三月二十│   直接向其詐借財物     │  六十萬元
│        │五日            │                        │
└────┴────────┴────────────┴─────────
┌────┬────────┬────────────┬─────────
│賴 秋 香│八十七年初起至八│透過不知情之丁○○向其詐│ 一百三十萬元
│        │十七年年底止    │借財物                  │
├────┼────────┼────────────┼─────────
│        │八十七年三月十二│透過不知情之丁○○向其詐│
│陳 玉 櫻│日及八十七年五月│借財物                  │ 五十萬元
│        │十九日          │                        │
├────┼────────┼────────────┼─────────
│        │八十七年四月九日│透過不知情之丁○○向其以│
│黃 梅 娥│、七月三日、十二│投資為由詐得財物        │ 七十萬元
│        │月九日          │                        │
├────┼────────┼────────────┼─────────
│劉 禧 霓│八十七年三月起  │透過不知情之丁○○向其詐│ 一百七十八萬元
│        │                │借財物                  │
├────┼────────┼────────────┼─────────
│陳 照 俶│八十五年起      │直接向其以投資為由詐得財│ 六十萬元
│        │                │物                      │
└────┴────────┴────────────┴─────────
附表二：
┌────┬────────┬────────────┬─────────
│貸 與 人│    時   間     │    借  款  方  法      │借款金額（新台幣）
│        │                │                        │
├────┼────────┼────────────┼─────────
│甲 ○ ○│八十五年起至八十│直接向其借款            │ 七百二十萬元
│        │八年元月止      │                        │
├────┼────────┼────────────┼─────────
│戊 ○ ○│八十五年起      │透過甲○○向其借款      │ 五百萬元
│        │                │  │
└────┴────────┴────────────┴─────────
